【裁判字號】    90,簡上,11
【裁判日期】    900329
【裁判案由】    侵權行為損害賠償
【裁判全文】
臺灣屏東地方法院民事判決    九十年度簡上字第一一號
    上  訴  人  丙○○
    訴訟代理人  乙○○
                鍾武雄律師
    被上訴人    甲○○      住.
    訴訟代理人  陳彥勝律師
右當事人間請求侵權行為損害賠償事件，上訴人對於中華民國八十九年十一月二十日
本院潮州簡易庭八十九年度潮簡字第四九一號第一審判決提起上訴，本院判決如左：
    主      文
上訴駁回。
第二訴審訴訟費用由上訴人負擔。
    事      實
甲、上訴人方面：
一、聲明：求為判決（一）原判決不利於上訴人部分廢棄。（二）右廢棄部分，被上
    訴人在第一審之訴駁回。
二、陳述：除與原審判決所載相同者，茲引用外，補稱：
（一）上訴人於民國八十九年九月十六日十八時許，駕駛車牌號碼Ｆ六－七五七七號
      小貨車（下稱系爭車輛）沿屏東縣枋寮鄉○○○道之內車道由南往北行駛，行
      經該路四四三公里一百公尺處而正超越當時行駛同向外車道由訴外人涂永成駕
      駛車牌號碼Ｋ九－二一六○號小客貨車（下稱上開車輛）之際，涂永成突將所
      駕駛上開車輛轉向內車道，上開車輛乃擦撞系爭車輛，系爭車輛因此偏向左前
      方，其左前輪撞擊安全島後反彈轉向右方之外車道而停於距離肇事現場約五十
      公尺之路肩，上開車輛則偏向右前方路肩並撞擊當時行經該處之路人即被上訴
      人，本件肇事原因係於上訴人駕駛系爭車輛正超越上開車輛之際，涂永成突將
      上開車輛轉向內車道而擦撞系爭車輛所致，被上訴人應向涂永成求償。
（二）台灣省高屏澎區車輛行車事故鑑定委員會鑑定本件車禍事故之時，未依法通知
      上訴人到場說明並陳述意見，已違反正當程序，且僅憑上訴人之警訊供述，並
      未比對車輛撞擊點及車損狀況，逕認上訴人駕駛系爭車輛超速行駛並未保持安
      全間隔為肇事原因云云，實屬率斷，原判決將此鑑定結果採為判決基礎而認上
      訴人對本件車禍事故具過失責任，自有違誤。
（三）被上訴人於原審所提看護費收據未註明究全日或半日看護，其收據之真實性已
      有可疑，且被上訴人於八十八年九月十六日入院，於同年月二十九日即出院，
      出院之後雖曾為數次門診，然依一般經驗法則，應認病勢嚴重者始需雇用特別
      看護，經醫院准予辦理出院後，即表示病勢已不嚴重，當無再雇用特別看護之
      必要，是原判決核准被上訴人一個月六萬元之看護費，應屬無據。且被上訴人
      於本件車禍發生前已具雙膝退化性關節炎及骨質疏鬆等症，被上訴人所支出醫
      療費用、看護費及增加生活上所需等費用，應依損益相抵原則扣除其因此所受
      利益，原判決未見及此亦有違誤。
（四）被上訴人於原審陳稱：「車禍前就沒有外出工作，我只在家中照顧孫兒。」與
      證人吳信權於原審證稱因被上訴人每日幫伊料理店務而每月給付被上訴人新台
      幣（下同）五千元云云，相互矛盾；又證人山許惠琴為被上訴之女，對被上訴
      人具扶養義務，其證稱每月給付被上訴人一萬元乙節，應為扶養費之給付而非
      工資。原判決採信上開二名證人證詞而認被上訴人每月工作損失為一萬五千元
      ，尚非合理。再者，被傷勢不重，原判決核准慰撫金一十五萬元亦屬過高。
三、證據：除援用原審所提證據方法外，補提照片二件為證，並聲請傳訊證人張涂菊
    珍。
乙、被上訴人方面：
一、聲明：求為判決駁回上訴。
二、陳述：除與原審判決所載相同者，茲引用外，補稱：
    依原審卷附事故現場圖及肇事現場照片所示，本件肇事現場之車道分為內、外車
    道及機車道，而上訴人所駕駛系爭車輛與訴外人涂永成所駕駛上開車輛撞擊後，
    其車損碎片乃集中散落在外車道靠近機車道處，且本件車禍係上訴人突然將系爭
    車輛偏向外車道所致乙節，業經訴外人涂永成於原審證述明確，又上訴人於警訊
    自承肇事當時車速約七十五公里等語，足認本件車禍肇事原因係上訴人超速行駛
    且冒然將系爭車輛駛入外側車禍道。上訴人行車本應注意道路交通安全規則第九
    十四條第三項、第一百零一條第五款之規定，且依當時並無不能注意之情形，竟
    疏於注意而肇致本件車禍，被上訴人因此受傷，原判決判令上訴人賠償，確屬的
    論，上訴人空言上訴，其上訴確無理由。
三、證據：原援用原審所提證據方法。
    理      由
一、本件被上訴人起訴主張上訴人於八十九年九月十六日十八時許，駕駛車牌號碼Ｆ
    六－七五七七號小貨車（下稱系爭車輛）沿屏東縣枋寮鄉○○○道之內車道由南
    往北行駛，行經該路四四三公里一百公尺處而正超越行駛同向外車道由訴外人涂
    永成駕駛車牌號碼Ｋ九－二一六○號小客貨車（下稱上開車輛）之際，因上訴人
    超速行駛且超車之際未保持安全距離，致其所駕駛系爭車輛擦撞涂永成所駕駛上
    開車輛，而上開車輛乃失控撞擊適時行經該處之路人即被上訴人，被上訴人因此
    受有第一腰椎壓迫性骨折、右恥股及坐骨骨折、右髖挫傷、右大腿瘀腫等傷害，
    爰提起本件訴訟請求賠償所受損害等語。而上訴人則以(一)其駕駛系爭車輛行經肇
    事路段而正超越行駛同向外車道訴外人涂永成所駕駛上開車輛之際，涂永成突將
    上開車輛轉向內車道而擦撞系爭車輛，系爭車輛因此偏向左前方，致其左前輪撞
    擊安全島後反彈轉向右方之外車道而停於距離肇事現場約五十公尺之路肩，上開
    車輛則偏向右前方路肩並撞擊當時行經該處之路人即被上訴人，本件肇事原因係
    涂永成突將上開車輛轉向內車道而擦撞系爭車輛所致，被上訴人應向涂永成求償
    。(二)台灣省高屏澎區車輛行車事故鑑定委員會鑑定本件事故之時，未依法通知上
    訴人到場說明並陳述意見，已違反正當程序，且僅憑上訴人之警訊供述，並未比
    對車輛撞擊點及車損狀況，逕認上訴人駕駛系爭車輛超速行駛並未保持安全間隔
    為肇事原因云云，實屬率斷，原判決將此鑑定結果採為判決基礎而認上訴人對本
    件事故具過失責任，自有違誤。(三)被上訴人於原審陳稱：「車禍前就沒有外出工
    作，我只在家中照顧孫兒。」等語與證人吳信權於原審證稱因被上訴人每日幫伊
    料理店務而每月給付被上訴人五千元云云，相互矛盾，又證人山許惠琴為被上訴
    之女，對被上訴人具扶養義務，其證稱每月給付被上訴人一萬元乙節，應為扶養
    費之給付而非工資，原判決採信上開二名證人證詞而認被上訴人每月工作損失為
    一萬五千元，尚非合理。(四)被上訴人於原審所提看護費收據未註明究全日或半日
    看護，其收據之真實性已有可疑，且被上訴人於八十八年九月十六日入院，於同
    年月二十九日即出院，出院之後雖曾為數次門診，然依一般經驗法則，應認病勢
    嚴重者始需雇用特別看護，經醫院准予辦理出院後，即表示病勢已不嚴重，當無
    再雇用特別看護之必要，是原判決核准被上訴人一個月六萬元之看護費，應屬無
    據。又被件車禍發生前已具雙膝退化性關節炎及骨質疏鬆等症，被上訴人所支出
    醫療費用、看護費及增加生活上所需等費用，應依損益相抵原則扣除其因此所受
    利益，原判決未見及此亦有違誤。再者，被上訴人傷勢不重，原判決核准慰撫金
    一十五萬元亦屬過高等語，資為抗辯。
二、經查被上訴人主張上訴人於八十九年九月十六日十八時許，駕駛爭車輛沿屏東縣
    枋寮鄉○○○道之內車道由南往北行駛，行經該路四四三公里一百公尺處而正超
    越行駛同向外車道由訴外人涂永成所駕駛上開車輛之際，因上訴人超速行駛且超
    車時未保持安全距離，致系爭車輛擦撞涂永成所駕駛上開車輛後，上開車輛乃失
    控撞擊適時行經該處之路人即被上訴人，被上訴人因此受有第一腰椎壓迫性骨折
    、右恥股及坐骨骨折、右髖挫傷、右大腿瘀腫等傷害之事實，業經被上訴人提出
    與所述相符之診斷證明書為證，並經證人涂永成於原審證述屬實，復經原審依職
    權調閱屏東縣警察局枋寮分局加祿派出所警訊筆錄影本、道路交通事故調查報告
    表及照片影本等件附卷可稽，雖上訴人否認上情，並辯稱其駕駛系爭車輛行經肇
    事路段而正超越上開車輛之際，涂永成突將上開車輛轉向內車道而擦撞系爭車輛
    ，系爭車輛因此偏向左前方，其左前輪撞擊安全島後反彈轉向右方之外車道而停
    於距離肇事現場約五十公尺之路肩，上開車輛則偏向右前方路肩並撞擊當時行經
    該處之路人即被上訴人，本件肇事原因係涂永成突將上開車輛轉向內車道而擦撞
    系爭車輛所致，被上訴人應向涂永成求償云云，經查：
（一）依上訴人於本院審理時所提照片二件顯示，系爭車輛之右後車輪上方欄杆具輕
      微擦痕。而上訴人於本院審理時陳稱：系爭車輛因本件車禍所受損害，除右後
      輪附近之欄杆及油箱架有輕微擦損外，別無其他損害等語（見本院九十年三月
      二日準備程序筆錄及同年月二十一日言詞辯論筆錄）。又依原審卷附肇事照片
      影本顯示，涂永成所駕駛上開車輛因本件車禍致左前車門凹陷毀損。且上訴人
      於警訊時陳稱：「 (問發生車禍當時車速及視線為何？有無飲酒？）當時我駕
      車車速約七十五公里左右，視線良好，我沒有飲酒。（請敘述發生車禍當時情
      形？）我當時由南往北行駛，行駛內車道，當時有一部自小客車Ｋ九－二一六
      ○號行駛外車道，當我欲超越自小客車Ｋ九－二一六○號時，我又聽到砰一聲
      ，我就往前滑行約五十公尺處就停下來。（問發生車禍後現場有無人受傷？車
      損情形為何？）發生車禍後有一名婦人（甲○○）躺在現場，由甲○○家屬送
      至枋寮醫院，我的小貨車輕微受損，Ｋ九－二一六○號自小客車左前車門旁受
      損，我們車上沒有人受傷」等語（見原審卷內八十八年九月十六日屏東縣警察
      局枋寮分局加祿派出所警訊筆錄影本）。足認本件車禍發生當時，上訴人駕駛
      爭車輛行經肇事路段之內車道由南往北行駛，而正欲超越行駛同向外車道由涂
      永成所駕駛上開車輛，又上開車輛因本件車禍致左前車門凹陷毀損，而系爭車
      輛充其量僅右後輪附近之欄杆及油箱架具輕微擦損。上訴人辯稱系爭車輛因遭
      上開車輛擦撞而偏向左前方，其左前輪撞擊安全島後反彈轉向右方之外車道而
      停於距離肇事現場約五十公尺之路肩云云，如與事實相符，應認系爭車輛受上
      開車輛撞擊之力道非常巨大，而其因本件車禍所受毀損情形應與上開車輛相當
      ，甚且更為嚴重，然依上開原審卷附肇事照片影本顯示上開車輛因本件車禍致
      左前車門凹陷毀損，而依上訴人所提上開照片二件顯示系爭車輛僅右後車輪上
      方欄杆具輕微擦痕等情，顯與上訴人所辯前詞不符，是上訴人所辯前詞，尚難
      信為真實。
（二）依原審卷附道路交通事故調查報告顯示：玻璃碎片散落在肇事路段之外車道上
      ，其距離東面之機車道約零點五公尺，而涂永成所駕駛上開車輛之左方前、後
      輪刮地痕，自上開玻璃碎片散落處起算，分別為八點一公尺及二十八點八公尺
      等情，應認上開玻璃碎片散落處即本件車禍之撞擊地點。上訴人辯稱涂永成突
      將上開車輛轉向內車道而擦撞系爭車輛云云，如與事實相符，則本件車禍撞擊
      地點應係外車道靠近西面內車道處，甚且在內車道上，然此與上開原審卷附道
      路交通事故調查報告所顯示車禍撞擊地點係在外車道上，且其距離東面之機車
      道僅約零點五公尺乙節，顯然不符，是上訴人所辯前詞，尚難信為真實。
（三）證人即上訴人之妻張涂菊珍於本院審理時證稱：「發生車禍當時我也在車上，
      當時我有看到訴外人開車時在打瞌睡，車禍當時我們的車子是開在內線，我們
      打算超車之時，我們前方不遠處有一輛車子。」等語（見本院九十年三月二十
      一日言詞辯論筆錄）。其中關於上訴人欲超車之際，系爭車輛前方不遠處尚有
      其他車輛行駛中乙節，與依一般經驗法則認此時原行駛外車道之車輛應無法切
      入內車道，反而原行駛內車道之車輛極可能欲超越前車而切入外車道之情形相
      符，並與上訴人於上開警訊自承車禍當時其駕駛系爭車輛行駛內車道正欲超越
      當時行駛同向外車道由涂永成所駕駛上開車輛乙節互核相符，尚堪信為真實，
      至其證稱本件車禍發生之時伊曾見涂永成開車時正打瞌睡云云，然得否於超車
      瞬間正確觀察鄰車駕駛人之狀況已非無疑，且本件車禍如因涂永成打瞌睡而突
      將上開車輛轉向內車道所致，則本件車禍撞擊地點應係外車道靠近西面內車道
      處，甚且在內車道上，然此與上開原審卷附道路交通事故調查報告所顯示車禍
      撞擊地點係在外車道上，且其距離東面之機車道僅約零點五公尺乙節，顯然不
      符，是其證稱本件車禍發生之時伊曾見涂永成開車時正打瞌睡云云，顯係事後
      迴護之詞，尚難信為真實。
（四）綜上所述，足認本件車禍肇事原因係上訴人超速行駛且於超車之時未保持安全
      距離，至上訴人所辯前詞顯與上開卷內各種證據不符，尚難信為真實。按汽車
      行駛時，駕駛人應注意車前狀況及兩車併行之間隔，並隨時採取必要之安全措
      施，道路交通安全規則第九十四條第三項定有明文。上訴人本應注意此規定，
      且依本件車禍發生當時狀況並無不能注意之情形，而未注意，其就本件車禍之
      發生具有過失自明。又被上訴人因件車禍受有第一腰椎壓迫性骨折、右恥股及
      坐骨骨折、右髖挫傷、右大腿瘀腫等傷害之事實，業經被上訴人提出與所述相
      符之診斷證明書為證，尚堪信為真實，是被上訴人受此等傷害與上訴人之前揭
      過失行為，具相當因果關係。
三、按因故意或過失不法侵害他人之權利者，負損害賠償責任；不法侵害他人之身體
    、健康、名譽、自由、信用、隱私、貞操、或不法侵害其他人格法益而情節重大
    者，被害人雖非財產上之損害，亦得請求賠償相當之金額，民法第一百八十四條
    第一項前段及第一百九十五第一項前段分別定有明文。而上訴人侵害被上訴人之
    身體、健康及財產權，致被上訴人受有身體上傷害及財產上損害之事實既經認定
    ，爰就被上訴人主張之損害分別審酌如下：
（一）醫療費用、看護費用、璔家生活需要費用：被上訴人主張支出醫療費用三千二
      百九十八元、看護費用六萬元以及購買背架及馬桶分別支出五千元及二千元等
      情，業經被上訴人提出與述相符收據及統一發票影本為證，堪信為真實。至上
      訴人辯稱被上訴人於原審所提看護費收據未註明究全日或半日看護，其收據之
      真實性已有可疑，且被上訴人於八十八年九月十六日入院，於同年月二十九日
      即出院，經醫院准予辦理出院後即表示病勢已不嚴重，當無再僱用特別看護之
      必要，是原判決核准被上訴人一個月六萬元之看護費，應屬無據，且被上訴人
      於本件車禍發生前已具雙膝退化性關節炎及骨質疏鬆等症，被上訴人所支出醫
      療費用、看護費及增加生活上所需等費用，應依損益相抵原則扣除其因此所受
      利益云云，復查：1.被上訴人所提看護費收據已載明收款項並經收款人簽名蓋
      章，尚堪信為真正，上訴人僅以此收據未註明究全日或半日看護云云，而空言
      指摘此收據之真實性，尚非可採。2.被上訴人因本件車禍致腰部以下多處骨折
      乙節已如前述，被上訴人於此等骨折傷勢全癒之前，其腰部以下自無法且不宜
      移動，而被上訴人所提診斷證明書影本之醫師囑言欄亦記載「宜有人從旁協助
      日常生活起居照顧」等語，是被上訴人自八十八年九月十六日起至同年十月十
      六日止雇人看護而支出看護費用六萬元，屬必要費用，上訴人辯稱無雇用特別
      看護之必要云云，尚非可採。3.按基於同一原因事實受有損害並受有利益者，
      其請求之賠償金額，應扣除所受之利益，民法第二百十六條之一定有明文。上
      訴人辯稱被上訴人於本件車禍發生前已具雙膝退化性關節炎及骨質疏鬆等症云
      云，縱與事實相符，然被上訴人係因本件車禍受有前揭傷害而就醫治療，上訴
      人既未舉證證明被上訴人所支出醫療費用包括醫治雙膝退化性關節炎及骨質疏
      鬆等症之費用在內，則其辯稱被上訴人所支出醫療費用，應依損益相抵原則扣
      除其因此所受利益云云，尚非可取；又被上訴人因本件車禍致腰部以下多處骨
      折，且於此等骨折傷勢全癒之前，其腰部以下自無法且不宜移動乙節已如前述
      ，是其僱人看護、購買背架支撐腰椎以及活動統馬桶方便如廁等，均屬因本件
      車禍所受上開傷勢所需支出之必要費用，上訴人辯稱被上訴人所支出看護費及
      增加生活上所需等費用，應依損益相抵原則扣除其因此所受利益云云，尚非可
      取。
（二）工作損失：被上訴人主張平日幫忙照顧兒孫並於女婿所經營羊肉店幫忙等情，
      業經證人即被上訴人之女山許惠琴於原審證稱：伊有三個小孩，因平日尚需打
      零工，所以將老三交給被上訴人照顧，每月給付被上訴人一萬元等語，以及證
      人即被上訴人之女婿吳信權於原審證稱：伊經營羊肉店，被上訴人每日幫助伊
      處理店務，伊每月給被上訴人五千元等語，尚堪信為真實，原審審酌被上訴人
      之前揭傷勢認被上訴人受有四個月工作損失共計六萬元，於法尚無不合。再按
      事故發生之時固無職業，然身體狀況正常具謀職之機會者，仍具勞動能力，其
      因傷不能工作，仍得請求工作損失，是上訴人辯稱被上訴人於原審自承於本件
      車禍發生前已未外出工作，僅在家中照顧孫兒乙節與證人吳信權於原審證稱因
      被上訴人每日幫伊料理店務而每月給付被上訴人五千元，相互矛盾，且證人山
      許惠琴為被上訴之女，對被上訴人具扶養義務，其證稱每月給付被上訴人一萬
      元乙節，應為扶養費之給付而非工資，原判決採信上開二名證人證詞而認被上
      訴人每月工作損失為一萬五千元，尚非合理云云，尚非可取。
（三）精神慰撫金：查被上訴人因本件車禍而嚴重受創，其心理已因此蒙受相當程度
      之痛苦。本院斟酌實際加害情況、及兩造身分、地位及資力，認原審判命上訴
      人應給付被上訴人精神慰撫金一十五萬元，尚屬相當，上訴人主張原審判決關
      於精神慰撫金部分過高云云，顯不足取。
四、從而，上訴意旨指摘原判決不當，求予廢棄改判判，為無理由，應予駁回。
據上論結，本件上訴為無理由，依民事訴訟法第四百三十六條之一第三項、第四百四
十九條第一項、第七十八條，判決如主文。
中      華      民      國    九 十    年      三      月   二 十 九    日
                                    臺灣屏東地方法院民事第二庭
~B審判長法官  洪有川
~B法      官  柯雅惠
~B法      官  賴秀雯
右為正本，係照原本作成。
本判決不得上訴。
~B法院書記官  滕一珍
中      華      民      國    九 十    年      三      月    二十九    日


司法院資訊處製作；財團法人民間司法改革基金會備份。
